【裁判字號】    98,抗,223
【裁判日期】    980227
【裁判案由】    假扣押
【裁判全文】
臺灣高等法院民事裁定                   98年度抗字第223號
抗  告  人    全能室內裝修有限公司
兼法定代理人  乙○○
抗告人因與相對人甲○○間假扣押事件，對於中華民國97年12月
10日臺灣桃園地方法院97年度裁全字第5692號所為裁定提起抗告
，本院裁定如下：
    主  文
原裁定廢棄。
相對人於原法院之聲請駁回。
聲請及抗告訴訟費用由相對人負擔。
    理  由
一、相對人於原法院之聲請意旨略以：相對人與抗告人全能室內
    裝修有限公司（下稱全能公司）於96年6月7日簽訂工程契約
    書，由全能公司承攬抗告人坐落桃園縣龍潭鄉○○○段215-
    185、215-186地號上之住宅新建工程（傅氏住宅新建工程）
    ，工程進行中，全能公司偷工減料未依契約施作並有嚴重瑕
    疵，經相對人催告修補，全能公司置之不理，相對人委請台
    灣省土木技師公會鑑定，依省土技字第6496號鑑定報告所
    示，工程瑕疵重建及補強費用為新台幣（下同）2,834,237
    元，申請人應付之工程款為1,358,380元，因已付290萬元，
    則全能公司應返還 1,541,620元。全能公司僅為室內裝修公
    司，依法不得承攬房屋之新建工程，乙○○係全能公司之負
    責人，違反保護他人之法律應負連帶賠償責任。全能公司登
    記資本額僅 100萬元，較相對人得請求之金額為低，且乙○
    ○於相對人催告其應負賠償責任後，在97年5 月28日將其名
    下桃園縣楊梅鎮之不動產向合作金庫商業銀行（下稱合庫銀
    行）設定600萬元之最高限額抵押，前於承攬系爭新建工程
    後之96年10月15日亦曾以台北市之不動產向合庫銀行設定最
    高限額抵押 900萬元，相對人陳明願供擔保代釋明之不足，
    請求准予假扣押等語。
二、抗告意旨略以：抗告人全能公司承攬系爭新建工程並無瑕疵
    ，相對人仍有工程款 2,033,063元未給付，全能公司已起訴
    請求相對人給付。相對人主張之新建工程有瑕疵，全能公司
    應賠償其1,541,620元，及全能公司資本額僅100萬元，均屬
    「請求原因」之釋明。抗告人全能公司目前營運正常，並無
    浪費財產、逃匿無縱或隱匿財產之嫌，相對人誣指抗告人隱
    匿財產，實屬不實，相對人就「假扣押」之原因未為釋明，
    自不應准許相對人之聲請，爰請求廢棄原裁定，並駁回相對
    人於原法院之聲請。
三、按債權人就金錢請求或得易為金錢請求之請求，欲保全強制
    執行者，得聲請假扣押；請求及假扣押之原因應釋明之，釋
    明如有不足，而債權人聲明願供擔保或法院認為適當者，法
    院得定相當之擔保，命供擔保後為假扣押；民事訴訟法第
    522條第1項、第526條第1、2項定有明文。同法第523條所稱
    之「日後甚難執行之虞」，除指如債務人將移住遠方、逃匿
    或應在外國為強制執行之類者。新修正民事訴訟法第526條
    第2項，已將「債權人雖未為前項釋明，如就債務人所應受
    之損害已供法院所定之擔保者，得命為假扣押」之規定，修
    正為「前項釋明如有不足，而債權人陳明願供擔保或法院認
    為適當者，法院得定相當之擔保，命供擔保後為假扣押」，
    以與同條第1項規定「請求及假扣押之原因，應釋明之」相
    呼應。是請求及假扣押之原因，債權人如未先為釋明，縱就
    債務人所應受之損害供法院所定之擔保者，亦不得命為假扣
    押，必因釋明而有不足，並經債權人陳明願供擔保或法院認
    為適當者，始得命供擔保後為假扣押。（最高法院94年度台
    抗字第156號裁判參照）。
四、本件相對人請求假扣押之債務人有2人，即全能公司與乙○
    ○，爰分別審酌之。
    (一)關於全能公司部分：
      相對人主張全能公司承攬系爭新建工程施作有瑕疵，全能
      公司應返還相對人 1,541,620元，應認相對人對假扣押「
      請求」之原因已為釋明。但相對人對於「假扣押」之原因
      ，僅稱全能公司資本額較其所請求債權額為低，有甚難執
      行之虞。然，依我國目前商業實務，多數公司所登記之資
      本額較公司實際資產為低，自不能僅因公司登記資本額較
      低，逕認公司無償債能力。相對人未舉證證明全能公司自
      與相對人簽訂承攬契約迄相對人認其對全能公司有債權請
      求權止，全能公司登記之資本額有減少之狀況，難認全能
      公司有何符合債權人日後有無法執行或甚難執行之虞之情
      形。何況全能公司抗辯其目前營運正常，並無浪費財產或
      逃匿無蹤之情事，益難認相對人有何日後甚難執行之虞。
      至於相對人主張全能公司之法定代理人乙○○於承攬系爭
      新建工程後，將其名下不動產向合庫銀行分別設定900萬
      元及600萬元抵押權，有增加負擔之情。但查，我國對於
      法人所採取之權利能力理論採用法人實在說，認法人有獨
      立之人格存在，而依公司法第99條規定「各股東對於公司
      之責任，以其出資額為限。」，法人人格與其法定代理人
      之人格並非同一，法人之法定代理人對有限公司應負之責
      任，僅以其出資額為限，除出資額外，法定代理人其餘財
      產，與法人無涉。故乙○○縱將自己名下不動產設定抵押
      權，因屬個人理財之方式，難認乙○○之個人行為將造成
      相對人對全能公司後執行之困難。相對人就假扣押之原因
      ，既未提出可使法院信其之主張為真實之證據（即相對人
      日後有不能強制執行或甚難執行之虞之情形），即未盡釋
      明之責，而非釋明之不足。
    (二)關於乙○○個人部分：
      相對人主張全能公司沒有承攬新建工程之資格，乙○○代
      表全能公司簽約致相對人受有損害，依公司法規定應負連
      帶賠償責任。按，公司法第23條第2 項固規定「公司負責
      人對於公司業務之執行，如有違反法令致他人受有損害時
      ，對他人應與公司負連帶賠償之責」，相對人主張全能公
      司偷工減料、工程有瑕疵之損害，似與全能公司非建築法
      所定之營造或建築業，不得承攬房屋之新建工程無涉，則
      相對人所謂之損害如非因全能公司違反法令所致，相對人
      憑何對乙○○主張債權？何況，相對人對全能公司是否確
      有債權之存在，亦非無疑，全能公司抗辯相對人拒絕給付
      工程款，其已另案起訴，有其97年11月14日之起訴狀影本
      附卷可稽，堪信相對人是否因全能公司執行業務而受有損
      害，仍應待本案判決予以確認。與相對人簽訂承攬契約者
      係全能公司，如上所述，法人與個人之人格各自獨立，相
      對人於第6 期工程款未給付之情況下，逕指全能公司負責
      人乙○○應負連帶賠償責任，尚難認相對人就其與抗告人
      乙○○間有債權債務關係存在乙節已為釋明，相對人就「
      請求」之原因未為釋明，自亦不能對乙○○實施假扣押。
    (三)綜上，相對人對抗告人全能公司「假扣押」之原因未為釋
      明，對乙○○「請求」之原因未能釋明，其既非釋明不足
      ，依首開說明，相對人之聲請，與法定要件不合，不能僅
      因相對人陳明願供擔保即准為假扣押。原法院不察，依相
      對人之請求，為准許假扣押之裁定，尚有未洽。抗告人指
      摘原裁定不當，求為廢棄，為有理由，爰由本院廢棄原裁
      定，並駁回相對人於原法院之聲請。
五、據上論結，本件抗告為有理由，裁定如主文。
中    華    民    國    98    年    2    月    27    日
                    民事第二庭
                        審判長法  官  吳謙仁
                              法  官  陳雅玲
                              法  官  蘇瑞華
正本係照原本作成。
本裁定除以適用法規顯有錯誤為理由，不得再抗告。如提起再抗
告，應於收受後10日內委任律師為訴訟代理人向本院提出再抗告
狀。並繳納再抗告費新台幣１千元。
中    華    民    國    98    年    2     月    27    日
                              書記官  賴以真


司法院資訊處製作；財團法人民間司法改革基金會備份。
